【裁判字號】    97,上更(一),407
【裁判日期】    971105
【裁判案由】    毒品危害防制條例
【裁判全文】
臺灣高等法院刑事判決             97年度上更(一)字第407號
上  訴  人
即  被  告  甲○○
                    （現因另案於臺灣新竹監獄執行中）
選任辯護人  林順益律師（財團法人法律扶助基金會台北分會指
            定律師）
上列上訴人因違反毒品危害防制條例案件，不服臺灣桃園地方法
院96年度訴緝字第20號，中華民國96年12月20日第一審判決（起
訴案號：臺灣桃園地方法院檢察署92年度偵字第50號），提起上
訴及移送併辦（97年度偵緝字第155 號），判決後，經最高法院
撤銷發回，本院判決如下：
    主  文
原判決撤銷。
甲○○共同連續販賣第一級毒品，處有期徒刑拾伍年，褫奪公權
拾年。販賣第一毒品所得新臺幣貳萬玖仟柒佰元沒收，如全部或
一部不能沒收時，以其財產抵償之。扣案如附表編號一、三至六
所示之物均沒收銷燬之；如附表編號二、七至八所示之物均沒收
。
    事  實
一、甲○○與其同居女友黃月琴（業經判決確定）均明知海洛因
    係毒品危害防制條例第2 條第2 項第1 款所定之第一級毒品
    ，不得非法持有、販賣，竟共同意圖營利，並基於販賣第一
    級毒品海洛因之概括犯意，由甲○○提供第一級毒品海洛因
    ，並聯絡買主後，再由甲○○或黃月琴將欲販售之第一級毒
    品海洛因攜至約定之地點，交付第一級毒品海洛因予買受者
    並收取販賣款項之方式，自91年7 月間某日起至同年12月16
    日止，連續在桃園縣平鎮市○○○街某處、桃園縣中壢市○
    ○路239 巷20號1 樓、同縣中壢市太子鎮大樓社區下面之便
    利商店等處，以1 次出售第一級毒品海洛因1 小包0.4 公克
    新臺幣（下同）2,000 元或1 小包0.2 公克1,000 元之代價
    ，先後販賣第一級毒品海洛因予代號A1（姓名年籍詳卷）共
    計7 次，其中代價分別為2,000 元2 次、1,000 元5 次，合
    計販賣第一級毒品海洛因所得9,000 元。另於上開期間基於
    同一概括之犯意，以同一方法，販賣予真實姓名不詳綽號「
    龍安」、「阿安」、「小陳」、「安仔」、「黑輪」、「志
    強之弟」、「阿偉」、「阿全」（起訴書誤載為「阿金」）
    、「阿恩」之成年男子，其中賣予：「龍安」部分2 次，
    代價分別為1,000 元1 次、2,000 元1 次；「阿安」部分
    2 次，代價分別為1,500 元1 次、2,00 0元1 次；「小陳
    」部分1 次，代價為1,500 元；「安仔」部分2 次，代價
    分別為1,000 元1 次、1,900 元1 次；「黑輪」部分1 次
    ，代價為2,000 元；「志強之弟」部分1 次，代價為5,00
    0 元；「阿偉」部分1 次，代價為1, 000元；「阿全」
    部分1 次，代價為1,000 元1 次；「阿恩」部分1 次，代
    價為80 0元，合計販賣第一級毒品海洛因所得為20,700元，
    並由被告甲○○記載於帳冊內，已完成上開交易。嗣因警方
    先前據報查獲A1持有毒品，並據A1告知其毒品係在桃園縣中
    壢市○○○路與龍和一街口附近向1 名女子所購得，乃前往
    上址附近查訪，迨同年12月16日下午5 時30分許，見黃月琴
    形跡可疑，警方乃趨前盤查其身分，黃月琴因身上攜帶第一
    級毒品海洛因1 小包，為免遭警查獲，即將該1 小包海洛因
    丟棄至地上，但仍為警員當場識破，而查扣上開海洛因1 小
    包。嗣警方經由黃月琴同意，並於同日下午5 時50分許，帶
    同警方前往桃園縣中壢市○○路239 巷20號11樓甲○○與黃
    月琴同居租屋處內查看，在上開租屋處黃月琴房間內及洗衣
    機內扣得2 人所有供本件販賣第一級毒品海洛因所用如附表
    所示之物品（含警方當場扣得黃月琴丟棄於地上之海洛因1
    小包），始查悉上情。
二、案經桃園縣警察局中壢分局報告臺灣桃園地方法院檢察署檢
    察官偵查起訴及移送併辦。
    理  由
一、按被告以外之人於審判外之言詞或書面陳述，除法律有規定
    者外，不得作為證據；又被告以外之人於審判外之陳述，雖
    不符合同法第159 條之1 至第159 條之4 之規定，但經當事
    人於審判程序同意作為證據，法院審酌該言詞陳述或書面陳
    述作成時之情況，認為適當者，亦得為證據。當事人、代理
    人或辯護人於法院調查證據時，知有第159 條第1 項不得為
    證據之情形，而未於言詞辯論終結前聲明異議者，視為有前
    項之同意，刑事訴訟法第159 條第1 項及第159 條之5 分別
    定有明文。經查，本件被告以外之人於審判外之陳述，雖屬
    傳聞證據，惟均經被告及指定辯護人於本院準備程序表示同
    意作為法院審判之依據，至於卷內其他證據（包括供述或非
    供述證據），並無證據證明係公務員違反法定程序所取得，
    且本件當事人迄至言詞辯論終結前亦未再聲明異議，本院審
    酌此等證據資料製作時之情況，尚無違法不當及證明力明顯
    過低之瑕疵，亦認為以之作為證據應屬適當，故揆諸前開規
    定，爰逕依刑事訴訟法第159 條之5 規定，認前揭證據資料
    均有證據能力，合先敘明。
二、訊據被告甲○○矢口否認有販賣第一級毒品海洛因予A1，辯
    稱伊不認識A1，縱與A1認識，伊亦僅幫忙收錢買毒品，伊僅
    認識藥頭，沒有在販賣毒品，黃月琴所言前後不一，把責任
    推給伊，警方查獲當時，伊女兒年僅八、九歲，並無手機，
    伊不可能打電話給女兒，證人黃月琴、袁綾所言不足信等語
    。另對於上開事實欄所示販賣第一級毒品海洛因予其他之真
    實姓名不詳綽號「龍安」、「阿安」、「小陳」、「安仔」
    、「黑輪」、「志強之弟」、「阿偉」、「阿全」、「阿恩
    」之成年男子部分，僅辯稱上開不詳姓名之人託伊向阿雄買
    海洛因，伊為中間人，伊因向阿雄拿比較便宜，但不知道此
    種行為屬於販賣行為等語。
三、經查：（一）上揭販賣毒品海洛因予A1之部分，業據證人即
    同案被告黃月琴迭於警詢、原審時證述：當天係伊遭警方盤
    查後，查獲伊所攜帶之毒品海洛因，伊又帶同警方至伊租屋
    處查看，又查獲如附表所示之物，均為甲○○所有，平時甲
    ○○分裝毒品時，伊是有在場觀看，甲○○每次要出藥時，
    如其沒空，均會叫伊送毒品前往交易。伊於警詢時供述甲○
    ○留給伊便條紙上之記載係甲○○留給伊作為販毒之指示是
    實在的，而該便條紙所寫之「東西」就是當時為警在洗衣機
    內扣得之海洛因等語（參92年度偵字第50號第9 頁至第11頁
    、原審訴緝字第20號卷第118 頁）；證人即被告甲○○之女
    袁綾於警詢證稱：伊記得當天係甲○○行動電話撥打2 通電
    話給伊，叫伊將電腦桌上的粉末「毒品」藏放於洗衣機內。
    警方知道毒品藏放在洗衣機內，係伊告知警方的等情綦詳（
    參原審92年度訴字第1459號卷第31頁至第32頁）；秘密證人
    A1於92年3 月24日檢察官偵查中具結證稱：伊向甲○○買過
    7 、8 次海洛因，第1 次交易是於91年10月底、11月初左右
    ，最後1 次是於91年12月16日下午，每次都是跟甲○○約好
    交貨地點即中壢市太子鎮大樓社區下面的便利商店見面交易
    。在與甲○○交易過程中，有1 次是黃月琴交給伊的，但都
    是甲○○接的電話。買毒品海洛因之代價只有2 、3 次是2,
    000 元，其他是1,000 元，1,000 元0.2 公克，2,000 元0.
    4 公克等語（參92年度偵字第50號第101 頁至第102 頁）；
    另證人即查獲警員陳俊廷於檢察官偵查中證稱：在洗衣機內
    查到毒品係甲○○之女兒說她爸叫她放的等語（參同上卷第
    55頁），於原審法院93年度訴緝字第99號準備程序時證稱：
    伊去社區繞，後來接到線報說黃月琴持有毒品，後來看到黃
    月琴與一個男子談話，就盤查那男子，那男子說黃月琴販毒
    給他，就查獲黃月琴持有毒品，她說是幫甲○○帶下來的。
    後來到黃月琴租屋處查看，現場還有袁綾，她有接到電話，
    副所長問她什麼人打電話，她說是她爸打電話來說叫她把東
    西放到洗衣機內等語（參93年度訴緝字第99號影卷93年9 月
    9 日準備筆錄第3 頁、第5 頁），互核證人黃月琴、袁綾、
    A1、陳俊廷等人之上開證述，其中就毒品交易價格、聯絡方
    式、交貨者、交貨時地、查獲過程、扣案物之發現及查扣等
    細節均大致相符，復有如附表所示之物扣案為憑，而將附表
    編號一所示之白色粉末，經送請法務部調查局鑑定結果，確
    含有第一級毒品海洛因成分，另附表編號三至六所示之陶瓷
    研磨器及金屬研磨器各1 組、藍色及粉紅色吸管藥杓各1 支
    、電子秤2 台及殘渣袋3 個，經送請法務部調查局及行政院
    衛生署管制藥品管理局檢驗結果，其上均殘留第一級毒品海
    洛因成分，有該局92年1 月27日調科壹字第080006011 號鑑
    定通知書影本1 紙及行政院衛生署管制藥品管理局93年2 月
    18日管檢字第0930000581號函附檢驗成績書1 份紙在卷可稽
    （參92年度偵字第50號第132 頁、原審法院92年度訴字第14
    59號卷第22頁、第75頁至第76頁），足見被告確有與證人黃
    月琴共同販賣第一級毒品海洛因之犯行。至祕密證人A1於臺
    灣桃園地方法院92年度偵字第50號檢察官偵查中固證稱：伊
    向被告與同案被告甲○○購買第一級毒品海洛因之次數約達
    7 、8 次，僅2 、3 次代價各是2,000 元，其餘代價則各係
    1,000 元等語，依「罪證有疑，利於被告」之證據法則，自
    應認秘密證人A1共向被告與證人黃月琴先後購買第一級毒品
    海洛因7 次，且其中2 次代價各為2,000 元，另5 次代價各
    為1,000 元，較有利於被告；（二）被告上揭販賣毒品海洛
    因予之真實姓名不詳綽號「龍安」、「阿安」、「小陳」、
    「安仔」、「黑輪」、「志強之弟」、「阿偉」、「阿全」
    、「阿恩」之成年男子部分，業經被告於本院訊問時供稱：
    「我認識藥頭會便宜一點，分給別人時我會從中賺取一些」
    （參本院97年9 月25日準備程序筆錄第1 頁、第2 頁）、「
    帳本一張上面記載的是我跟阿雄拿毒品的金額。紙上從上數
    下來第一到十二行，綽號為『龍安』等人，都是託我向阿雄
    拿毒品的人，我拿了毒品之後再轉給他們」、「那些人直接
    拿錢給我，我再打電話聯絡阿雄，拿錢給阿雄」（參本院97
    年10月2 日準備程序筆錄第1 頁、第2 頁）、「因為藥頭有
    提供我毒品，我是常常當中間人，幫人買毒品」、「（問：
    帳冊上，綽號右邊的這個數字代表的意思為何？）他們拿給
    我的錢，這樣我才知道要拿多少海洛因給他們」、「我拿這
    些錢去跟藥頭買，藥頭實際上賣給我的價格會比較便宜，我
    再把海洛因交給拿錢給我的人」、「他們拿給我多少，我就
    照分。有人拿一千元買，我給他大概海洛因0.2 公克」（參
    本院97年10月22日審判程序筆錄第3 頁、第5 頁）等語，核
    與證人黃月琴證述被告確有販賣海洛因之情節相符，並有扣
    案之帳冊及便條紙各一紙在卷可按（參同上偵查卷第18頁、
    第19頁）；（三）毒品海洛因係違禁物，且價值不菲，衡情
    被告若非意在營利，斷無甘冒重罰將海洛因售予他人之理，
    是雖被告否認販賣毒品海洛因予A1，致無法明確得知其從中
    賺取之價差，然仍無礙於被告意圖營利事實之認定；（四）
    被告雖辯稱：伊當時並無與證人黃月琴同居，在證人黃月琴
    租屋處所查扣之物品非伊所有，均與伊無關，伊不知替人拿
    毒品為販賣行為等語，惟查，本件警方至證人黃月琴租屋處
    查看時，被告之女兒袁綾既在現場，已如上述，衡情被告當
    時如已與證人黃月琴分手，被告自無將其女兒單獨留置在證
    人黃月琴上開租屋處之理，又被告於本院既供承其自事實欄
    所示綽號「龍安」等9 人處收受金錢，再向藥頭買海洛因，
    再交與給付金錢之人，從中間取得差價等情，顯屬從藥頭之
    大盤階層購得海洛因後之經銷階層，所為既有利可圖，應屬
    販賣無疑，被告上開所辯，無非飾卸之詞，不足採信。綜上
    所述，本件事證明確，被告犯行洵堪認定。
四、新舊法比較適用：（一）被告行為後，刑法於94年1 月7 日
    修正公布，並於95年7 月1 日施行，修正後刑法第2 條第1
    項規定：「行為後法律有變更者，適用行為時之法律。但行
    為後之法律有利於行為人者，適用最有利於行為人之法律」
    ；（二）被告行為後，毒品危害防制條例亦於92年6 月6 日
    修正，同年7 月9 日公布，並於93年1 月9 日施行，其中第
    4 條第1 項關於販賣毒品部分，其修正前、後相關條次、構
    成要件、刑度均未變更，但該條例部分條文經修正，而全部
    條文經重新公布，即有形式上之修正，經比較修正前、後之
    規定，新法之規定對被告而言並無較有利之情形，自應適用
    92 年7月9 日修正公布前之毒品危害防制條例規定；（三）
    修正前毒品危害防制條例第4 條第1 項法定罰金刑之最低度
    部分，依修正前刑法第33條第5 款規定原為新台幣3 元以上
    ，修正後依刑法第33條第5 款規定為新臺幣1,000 元以上，
    並以百元計算，經比較結果，關於罰金刑最低度部分，以修
    正前刑法較有利於被告等，則關於上開毒品危害防制條例第
    4 條第1 項法定罰金刑之最低度部分，依修正後刑法第2 條
    第1 項前段之規定，適用修正前刑法第33條第5 款之規定；
    （四）刑法第28條關於共犯之規定，修正前規定：二人以上
    共同實施犯罪之行為者，皆為共犯，修正後規定：二人以上
    共同實行犯罪之行為者，皆為共犯，雖「實施」一語包括陰
    謀、預備、著手、實行，範圍較大，惟對於本件被告與黃月
    琴均參與實行犯罪事實並無較為有利被告；（五）又被告行
    為後，刑法第56條連續犯之規定，亦於94年1 月7 日修正公
    布刪除，並於95年7 月1 日施行，因新法業已刪除連續犯之
    規定，此刪除雖非犯罪構成要件之變更，但顯已影響行為人
    之法律效果，自屬法律有變更，依新法第2 條第1 項規定，
    比較新、舊法結果，仍應適用較有利於被告之行為時法即舊
    法論以連續犯（最高法院95年度第8 次刑事庭會議決議參照
    ）。又刑法第55條想像競合犯之修正，僅屬法理明文化之結
    果，非屬法律變更；（六）再被告行為後刑法第57條、第59
    條等規定，亦經修正，惟此為法院就刑之裁量及加減審認標
    準見解之明文化，非屬法律之變更。本件經綜合被告本件全
    部罪刑之結果而為比較，被告行為後有關毒品危害防制條例
    第4 條第1 項販賣毒品罪及刑法有關共犯、連續犯之規定，
    並不較有利於被告，應適用被告行為時之毒品危害防制條例
    第4 條第1 項、刑法第28條、第56條之規定論處。又刑法有
    關褫奪公權之規定，屬於從刑，應依主刑所適用之法律，不
    能割裂而分別適用個別有利之條文。
五、核被告所為，係犯92年7月9日修正公布前毒品危害防制條例
    第4 條第1 項之販賣第一級毒品罪。被告持有第一級毒品海
    洛因之低度行為，應為被告販賣第一級毒品海洛因之高度行
    為所吸收，不另論罪。被告與證人黃月琴間，有犯意之聯絡
    及行為分擔，應論以共同正犯。被告先後多次販賣第一級毒
    品海洛因之犯行，時間緊接，手段相若，所犯構成要件相同
    ，顯係基於概括犯意反覆為之，應依被告行為時刑法第56條
    之規定以一罪論，並依法加重其刑（其法定刑為死刑及無期
    徒刑部分不得加重）。又衡諸被告雖有販賣第一級毒品之行
    為，惟其販賣所得不多，另參諸被告於本院所供坦承一部分
    犯行，利於審判之進行，節省司法資源，查扣之毒品數量亦
    非龐大，堪認被告所為僅屬一時失慮，而罹重典，倘論以最
    低法定刑即無期徒刑，顯屬情輕法重，客觀上足以引起一般
    人之同情，應依刑法第59條情堪憫恕之規定減輕其刑。
六、原審因予論罪科刑，固非無見。惟查，原審於判決理由中敘
    明毒品危害防制條例業經修正，並說明新法之規定對被告並
    無較有利之情形，惟仍適用裁判時法，已有未合。又原審認
    定被告並未販賣第一級毒品予綽號「龍安」等9 人，亦有違
    誤，詳如後述。上訴人上訴意旨，否認犯罪，雖無理由，惟
    原判決既有上開可議，要屬無可維持，自應由本院將原判決
    撤銷改判。爰審酌被告之犯罪動機、手段、智識程度、販賣
    毒品之次數、所得、對社會及他人所造成之損害及犯罪後態
    度等一切情狀，量處如主文第二項所示之刑，並依修正前刑
    法第37條第1 項之規定，宣告褫奪公權。又被告與證人黃月
    琴共同販賣毒品海洛因予秘密證人A1所得9,000 元，另被告
    販賣予綽號「龍安」等9 人毒品海洛因所得20,700元，係被
    告販賣毒品所得，均應依毒品危害防制條例第19條第1 項之
    規定宣告沒收，如全部或一部不能沒收時，應以被告之財產
    抵償之。扣案如附表編號一所示之第1 級毒品海洛因，係屬
    第1 級毒品，有前揭法務部調查局鑑定通知書影本1 紙在卷
    可考，依修正後毒品危害防制條例第18條第1 項前段規定，
    宣告沒收併銷燬；扣案如附表編號二所示之包裝附表編號一
    之上開第1 級毒品海洛因之分裝袋16個，既能與上開第一級
    毒品海洛因分別秤其重量，有前揭法務部調查局鑑定通知書
    影本1 紙在卷可考，則與上開第一級毒品海洛因即無難以析
    離而無法個別宣告沒收之情事（最高法院92年度台上字第69
    11號刑事判決意旨可資參照），而該分裝袋16個具有防止本
    件第一級毒品海洛因裸露、逸出及潮濕之功用，並便於攜帶
    及運輸，亦均屬被告所有供本件犯罪所用之物，均應依修正
    後毒品危害防制條例第19條第1 項前段規定，併予宣告沒收
    ；扣案如附表編號三至六所示之陶瓷研磨器及金屬研磨器各
    1 組、藍色及粉紅色吸管藥杓各1 支、電子秤2 台及殘渣袋
    3 個，其上均殘留有第1 級毒品海洛因，有前開法務部調查
    局檢驗通知書及行政院衛生署管制藥品管理局檢驗成績書各
    1 紙在卷可憑，因分別殘留其上之第一級毒品海洛因已無法
    剝離而均應視為毒品，均應依修正後毒品危害防制條例第18
    條第1 項前段規定，不問屬於犯人與否，宣告沒收併銷燬；
    扣案如附表編號七所示之分裝袋191 個，其上均未殘留毒品
    成分，有前開法務部調查局檢驗通知書1 紙在卷足憑，然觀
    其數量，斷非僅供被告與同案被告黃月琴施用第一級毒品海
    洛因所用，且本院不採信被告前開所辯，而認定被告確有販
    賣第一級毒品海洛因之犯罪事實，已如前述，應認該分裝袋
    191 個，係被告與同案被告黃月琴所有，供本件販賣第一級
    毒品海洛因分裝所用之物，均應依修正後毒品危害防制條例
    第19條第1 項前段規定，併予宣告沒收；扣案如附表編號八
    所示之帳冊、便條紙各1 張，因係供本件犯罪所用之物，前
    者為被告所有，後者由被告寫好交與黃月琴，已為共犯黃月
    琴所有，亦應依同條例第19條第1項前段，宣告沒收。至鑑
    驗所耗損之第一級毒品海洛因，既已滅失，亦不另為沒收銷
    燬之諭知。再本件雖尚扣得注射針筒1支及黃色吸管藥杓1支
    等物，惟該等物品經送驗結果，該注射針筒1支其上並未殘
    留毒品成分，該黃色吸管藥杓1支其上殘留有第二級毒品甲
    基安非他命成分，有前開法務部調查局檢驗通知書及行政院
    衛生署管制藥品管理局檢驗成績書各1紙在卷可考，且被告
    迭於警詢及偵審中否認該等物品為其所有，難認該等物品係
    被告與同案被告黃月琴所有供犯本件販賣第一級毒品海洛因
    所用之物，且該注射針筒1支亦非違禁物，而殘留第二級毒
    品甲基安非他命之黃色吸管藥杓1支，與本件犯罪無涉，自
    不另為沒收之諭知。
七、公訴意旨另以：被告於事實欄所示之時間、地點，另有販賣
    第一級毒品海洛因予綽號「阿輝」、「志明」、「國隆」等
    人從中牟利，因認被告另涉有販賣第一級毒品罪嫌。訊之被
    告則堅決否認有何上開犯行。惟按犯罪事實應依證據認定之
    ，無證據不得推定其犯罪事實，刑事訴訟法第154 條第2 項
    定有明文。又按事實之認定，應憑證據，如未能發現相當證
    據，或證據不足以證明，自不能以推測或擬制之方法，以為
    裁判基礎；且認定犯罪事實所憑之證據，雖不以直接證據為
    限，間接證據亦包括在內；然而無論直接或間接證據，其為
    訴訟上之證明，須於通常一般之人均不致有所懷疑，而得確
    信其為真實之程度者，始得據為有罪之認定，倘其證明尚未
    達到此一程度，而有合理之懷疑存在時，即無從為有罪之認
    定，最高法院著有40年台上字第86號、76年台上字第4986號
    判例要旨可參。
八、經查，本件公訴人認被告另有上開販賣第一級毒品予「阿輝
    」、「志明」、「國隆」等人，無非係以扣案如附表編號八
    所示之帳冊一紙為其主要證據，惟此部分罪嫌為被告所否認
    。而共同被告黃月琴於警詢時雖供稱：「（警方於現場時有
    查獲1 張登載販賣毒品之對象及金額明細，是否為袁某交易
    後自己所登載記錄？）是販毒交易明細表無誤」等語，惟被
    告是否確依該帳冊一紙內容完成毒品金錢之交易，尚非僅依
    該帳冊一紙之單純記載即足資證明，該帳冊既非共同被告黃
    月琴所記載，亦不得僅依黃月琴之上開供述逕認被告確有交
    易販賣之事實，參諸被告於本院僅供承該帳冊一紙所載由上
    而下僅第1 行至第12行之綽號及金額與其買賣毒品海洛因有
    關等語（參本院97年10月2 日準備程序筆錄第2 頁），另衡
    諸上開帳冊一紙其他包括「阿輝」、「志明」、「國隆」及
    相關數字之記載，與被告自承與其上買賣毒品有關之綽號、
    金額記載部分劃有一條橫線相區隔，是公訴人起訴所指被告
    是否確有販賣第一級毒品予「阿輝」、「志明」、「國隆」
    確仍有合理懷疑。此外，復查無其他積極證據，足資證明被
    告有何公訴人所指之上開犯行（指本院論罪科刑外之其餘販
    賣第一級毒品犯行），惟因公訴意旨認被告此部分犯行，與
    本院論罪科刑之販賣第一級毒品之犯行間，有修正前刑法第
    56 條 連續犯之裁判上一罪關係，爰不另為無罪判決之諭知
    ，併此敘明。
九、臺灣桃園地方法院97年偵緝字第155 號移送併辦意旨略以：
    被告基於事實欄所示之概括犯意於92年3 月、4 月間之某日
    ，一次以各10,000元之價格販賣第一級毒品海洛因及第二級
    毒品安非他命予楊世滇，並記載於記帳明細內。嗣經員警於
    92年4 月30日凌晨1 時45分許，先在桃園縣中壢市○○○街
    29號6 樓電梯前，查獲其女友宋琬怡非法持有海洛因1 包，
    復在上開甲○○、宋琬怡房住處之宋琬怡房間內，扣得海洛
    因2 包（連同上開1 包毛重10公克）及海洛因殘渣袋4 個、
    削尖塑膠吸管瓢器1 支、使用過針筒1 支、未使用過之針筒
    2 支，另在甲○○房間內扣得海洛因16包（毛重123.6 公克
    ）、安非他命5 包（毛重134.4 公克）、毒品濾網1 支、毒
    品分裝袋10包、放置安非他命密封罐1 個、削尖塑膠吸管瓢
    器2 支、電子秤1 台、安非他命吸食器1 組、改造掌心雷子
    彈1 顆、行動電話4 支、現金49,800元、記帳明細等物，因
    認被告另犯有販賣第一級毒品海洛因、第二級毒品安非他命
    罪嫌。
十、訊之被告堅決否認有何上開販賣毒品予楊世滇之犯行，辯稱
    ：伊雖認識楊世滇，但只有在打牌時請其施用安非他命，沒
    有販賣毒品給楊世滇等語。經查：（一）警方查扣上開毒品
    時，被告並未在現場，現場之宋琬怡雖為被告之女友，惟訊
    之證人宋琬怡自始至終均否認扣案之毒品為被告所有。而證
    人楊世滇並未於警察機關調查時接受詢問，雖於檢察官訊問
    時指稱有向被告購買毒品，並都以現金交易等語（參92年偵
    字第8127 號 卷第106 頁），惟於原審行文互調問時則結證
    稱：被告有在打牌時請過伊施用安非他命，沒有向被告購買
    過海洛因、安非他命等語（參原審卷第124 頁），前後證詞
    已有不一，其證述內容之真實性，已有令人懷疑之處。況參
    諸證人楊世滇於上開檢察官訊問時，亦同時供稱：「（問：
    為何被告及宋琬怡說你曾經拿槍跟他換過毒品？）我根本就
    沒有拿槍跟他們換過毒品，因為我那時有槍砲被通緝，不能
    因為這樣就推到我身上‧‧‧他們這樣說真的是很過份」等
    語（參同上偵查卷第107 頁），於原審亦證稱：「我第一次
    出庭時檢察官說掌心雷是我的，他問我為何拿掌心雷給被告
    ，我說槍不是我拿給甲○○的，那次檢察官還問我甲○○毒
    品的案子，他問我有無向甲○○買，那時候我氣甲○○，所
    以我才亂講說有向甲○○買，其實他只有在被查獲前那一陣
    子賭博的時候有請我用二級毒品，一級毒品他有沒有請我我
    忘了，我都是向小王買等語（參原審卷第125 頁），是證人
    楊世滇於檢察官所為不利於被告之證詞，是否確因被告向警
    方供稱其拿槍換毒品而有所誣指，尚非無疑，自不得以其前
    後不一之供詞，遽入人罪；（二）扣案之記帳明細雖為被告
    供承為其所書，惟觀諸其上之文字記載，並無確切有關毒品
    買賣之文字，此外復查無其他積極證據證明上開扣案之毒品
    確為被告所有，亦無證據證明被告確有將上開扣案之第一級
    、第二級毒品販賣予人之事實。依罪證有疑利於被告之法理
    ，本件罪證既存有合理懷疑，又無其他積極證據證明被告有
    此部分犯行，應認不能證明被告有此部分之犯行，檢察官逕
    認此部分與本件有罪部分具有裁判上一罪之關係而移送併辦
    ，尚有未合，應退回併辦。
據上論斷，應依刑事訴訟法第369 條第1 項前段、第364 條、第
299 條第1 項前段，92年7 月9 日修正公布前之毒品危害防制條
例第4 條第1 項、第18條第1 項、第19條第1 項，刑法第2 條第
1 項前段、第11條、第55條前段，修正前刑法第28條、第37條第
1 項前段、第56條、第59條，判決如主文。
本案經檢察官王金聰到庭執行職務。
中    華    民    國    97    年    11    月    5     日
                  刑事第二十庭審判長法  官  楊貴雄
                                    法  官  林銓正
                                    法  官  鄧振球
以上正本證明與原本無異。
如不服本判決，應於收受送達後10日內向本院提出上訴書狀，其
未敘述上訴之理由者並得於提起上訴後10日內向本院補提理由書
（均須按他造當事人之人數附繕本）。
                                    書記官  劉有志
中    華    民    國    97    年    11    月    6     日
附表
┌───┬────────────────────┐
│編號  │   扣 案 物 品 名 稱、數 量 及 重 量    │
├───┼────────────────────┤
│一    │   第一級毒品海洛因（驗餘合計淨重一二九 │
│      │   點一公克，純度百分之三十點四三，純質 │
│      │   淨重三九點二九公克）（包括警方當場扣 │
│      │   得黃月琴丟棄於地上之海洛因一小包及袁 │
│      │   華誠、黃月琴同居租屋處查扣之海洛因全 │
│      │   部）                                 │
├───┼────────────────────┤
│二    │   包裝編號一所示之第一級毒品海洛因之分 │
│      │   裝袋十六個（包裝重四點五一公克）     │
├───┼────────────────────┤
│三    │   殘留第一級毒品海洛因之陶瓷研磨器及金 │
│      │   屬研磨器各一組                       │
├───┼────────────────────┤
│四    │   殘留第一級毒品海洛因之藍色及粉紅色吸 │
│      │   管藥杓各一支                         │
├───┼────────────────────┤
│五    │   殘留第一級毒品海洛因之電子秤二台     │
├───┼────────────────────┤
│六    │   殘留第一級毒品海洛因之殘渣袋三個     │
├───┼────────────────────┤
│七    │   未殘留毒品成分之分裝袋一百九十一個   │
├───┼────────────────────┤
│八    │   帳冊及便條紙各一紙                   │
└───┴────────────────────┘
附錄：本案論罪科刑法條全文
毒品危害防制條例第4條第1項：
製造、運輸、販賣第一級毒品者，處死刑或無期徒刑；處無期徒
刑者，得併科新臺幣一千萬元以下罰金。


司法院資訊處製作；財團法人民間司法改革基金會備份。
